臺灣臺南地方法院民事判決　九十一年度訴字第一七九九號
　　原　　　告　華南商業銀行股份有限公司
　　法定代理人　丁○○
　　訴訟代理人　甲○○
　　被　　　告　乙○○
　　　　　　　　丙○○
右當事人間請求清償債務事件，本院判決如左：
    主    文
被告應連帶給付原告美金柒萬貳仟陸佰捌拾元捌角，及其中美金壹萬肆仟肆佰肆拾
肆元零捌分，自民國九十年五月二十九日起至清償日止，按年息百分之七點五三五計
算之利息，並自民國九十年十月二十七日起至民國九十一年四月二十六日止，按年息
百分之一點零零三五，自民國九十一年四月二十七日起至清償日止，按年息百分之二
點零零七計算之違約金；又其中美金壹萬陸仟捌佰柒拾貳元玖角伍分，自民國九十年
六月四日起至清償日止，按年息百分之七點五三五計算之利息，並自民國九十年十一
月二日起至民國九十一年五月一日止，按年息百分之一點零零三五，自民國九十一年
五月二日起至清償日止，按年息百分之二點零零七計算之違約金；又其中美金貳萬柒
仟貳佰玖拾壹元柒角柒分，自民國九十年五月三十一日起至清償日止，按年息百分之
七點五三五計算之利息，並自民國九十年十月二十七日起至民國九十一年四月二十六
日止，按年息百分之一點零零三五，自民國九十一年四月二十七日起至清償日止，按
年息百分之二點零零七計算之違約金；又其中美金壹萬肆仟零柒拾伍元，自民國九十
年六月四日起至清償日止，按年息百分之七點五三五計算之利息，並自民國九十年十
一月二日起至民國九十一年五月一日止，按年息百分之一點零零三五，自民國九十一
年五月二日起至清償日止，按年息百分之二點零零七計算之違約金；上開給付按給付
時中央銀行指定之指定銀行議訂匯率折算新台幣給付之。
原告其餘之訴駁回。
訴訟費用由被告連帶負擔。
本判決原告勝訴部分於原告以新台幣捌拾伍萬元供擔保後，得假執行；但被告如於假
執行程序實施前，以新台幣貳佰伍拾肆萬捌仟陸佰伍拾柒元為原告預供擔保，得免為
假執行。
原告其餘假執行之聲請駁回。
    事實及理由
一、本件原告起訴主張：(一)訴外人即債務人高等興業股份有限公司（下稱高等興業公
    司）於民國八十一年五月七日與原告簽訂委任開發遠期信用狀契約，約定概括委
    請原告以美金六十萬元為限額，循環開發遠期信用狀，各筆遠期信用狀最高期限
    不得超過一百八十日，並以各筆遠期信用狀押匯日或裝運日起算按開發信用狀申
    請書上列明之匯票期限計算各筆債務之清償日，利息自押匯日（墊款日）起算，
    美元利率按押匯日銀行同業議定利率標準計收，遲延償還時應依遲延日之原告新
    台幣基本放款利率加年率百分之二點五計付違約金。(二)被告於八十一年五月九日
    與原告簽訂保證書，約定就債務人高等興業公司對原告現在及將來所負之借款、
    票款、透支、墊款、保證、損害賠償及其他一切債務以新台幣五千萬元為限額，
    被告應負連帶清償之責任。債務人高等興業公司嗣依上開委任開發遠期信用狀契
    約，分別於九十年五月二十二日九十年五月二十五日向原告申請開發遠期信
    用狀，期間為一百五十日，金額各為美金四萬四千七百三十八元六角二分五
    萬九千九百八十七元一角六分，原告依此先後於九十年五月二十九日九十年
    六月四日九十年五月三十一日九十年六月四日，依序為債務人高等興業公司
    墊款美金一萬四千四百四十四元零八分一萬六千八百七十二元九角五分二
    萬七千二百九十一元七角七分一萬四千零七十五元，而債務人高等興業公司依
    約應依序於九十年十月二十六日九十年十一月一日九十年十月二十六日
    九十年十一月一日清償上開墊款金額。詎債務人高等興業公司屆期未依約清償，
    尚欠墊款本金美金七萬二千六百八十三元八角，及自附表所示墊款日起至清償日
    止按年息百分之七點五三五計算之利息，暨自附表所示到期日之翌日起至清償日
    止按年息百分之十點零三五計算之違約金迄未清償，被告為債務人高等興業公司
    對原告所負借款、墊款等債務於新台幣五千萬元範圍內之連帶保證人，爰依連帶
    保證契約，請求被告連帶如數給付等情，並聲明：(一)被告應連帶給付美金七萬二
    千六百八十三元八角，及如附表所示之利息暨違約金；上開給付按給付時中央銀
    行指定之指定銀行議訂匯率折算新台幣給付之。(二)訴訟費用由被告連帶負擔。(三)
    原告願供擔保，請准宣告假執行。
二、被告則以：被告丙○○原為訴外人高等興業公司之股東，方與被告乙○○（被告
    二人為夫妻關係）於八十一年五月九日與原告簽訂保證書，約定就債務人高等興
    業公司對原告現在及將來所負之借款、票款、透支、墊款、保證、損害賠償及其
    他一切債務以新台幣五千萬元為限額，被告應負連帶清償之責任。惟被告丙○○
    嗣已退股，已非高等興業公司之股東，原告請求被告負連帶保證責任，被告覺得
    很冤枉。又原告已同意仍在營業中之高等興業公司延期清償，並由高等興業公司
    每月固定償還新台幣十萬元，因之被告就經原告同意延期清償之系爭債務自不負
    保證責任等語，資為抗辯；並聲明：(一)原告之訴及假執行之聲請均駁回。(二)訴訟
    費用由原告負擔。(三)如受不利之判決，願供擔保請准宣告免為假執行。
三、得心證之理由：
（一）原告主張訴外人即債務人高等興業公司於八十一年五月七日與原告簽訂委任開
      發遠期信用狀契約，約定概括委請原告以美金六十萬元為限額，循環開發遠期
      信用狀，各筆遠期信用狀最高期限不得超過一百八十日，並以各筆遠期信用狀
      押匯日或裝運日起算按開發信用狀申請書上列明之匯票期限計算各筆債務之清
      償日，利息自押匯日（墊款日）起算，美元利率按押匯日銀行同業議定利率標
      準計收，遲延償還時逾期在六個月以內者，應依遲延日之原告新台幣基本放款
      利率加年率百分之二點五（即年息百分之十點零三五）之百分之十即年息百分
      之一點零零三五，超過六個月者，按上開遲延利率百分之二十即年息百分之二
      點零零七計付違約金。債務人高等興業公司嗣依上開委任開發遠期信用狀契約
      ，分別於九十年五月二十二日九十年五月二十五日向原告申請開發遠期信
      用狀，期間為一百五十日，金額各為美金四萬四千七百三十八元六角二分
      五萬九千九百八十七元一角六分，原告依此先後於九十年五月二十九日九
      十年六月四日九十年五月三十一日九十年六月四日，依序為債務人高等興
      業公司墊款美金一萬四千四百四十四元零八分一萬六千八百七十二元九角
      五分二萬七千二百九十一元七角七分一萬四千零七十五元，而債務人高等
      興業公司依約應依序於九十年十月二十六日九十年十一月一日九十年十
      月二十六日九十年十一月一日清償上開墊款金額。詎債務人高等興業公司屆
      期未依約清償，尚欠墊款本金美金七萬二千六百八十三元八角及其利息暨違約
      金之事實，已據提出委任開發遠期信用狀契約、開發信用狀申請書、國外付款
      通知單、信用狀結匯證實書、信用狀、副提單背書擔保提貨申請書及利率變動
      表為證，且為被告所不爭，應堪信為真實。
（二）原告又主張被告於八十一年五月九日與原告簽訂保證書，約定就債務人高等興
      業公司對原告現在及將來所負之借款、票款、透支、墊款、保證、損害賠償及
      其他一切債務以新台幣五千萬元為限額，被告應負連帶清償之責任之事實，亦
      據提出保證書為憑，且為被告所不爭，亦堪信為真實。
（三）被告雖辯稱：被告丙○○原為訴外人高等興業公司之股東，方與被告乙○○於
      八十一年五月九日與原告簽訂保證書，惟被告丙○○嗣已退股，非高等興業公
      司之股東，原告請求被告負連帶保證責任，被告覺得很冤枉云云；但查：被告
      丙○○是否為訴外人高等興業公司之股東，或被告當初係出於何種動機而應允
      擔任高等興業公司之連帶保證人，均不影響被告與原告簽訂系爭連帶保證契約
      後依約應負之連帶保證責任。是於系爭連帶保證契約未合法終止前，原告依約
      就債務人高等興業公司對原告已發生之借款、墊款等債務於新台幣五千萬元範
      圍內，請求被告負連帶清償之責任，即非無據。
（四）被告雖又辯稱：原告已同意仍在營業中之高等興業公司延期清償，因之被告就
      經原告同意延期清償之系爭債務自不負保證責任云云，並舉原告所執由高等興
      業公司制作之申請書為憑，然為原告所否認，且觀該申請書之內容：「本公司
      （高等興業公司）因目前景氣欠佳，又遭客戶倒帳影響，故資金週轉困難，目
      前尚欠貴行（原告）本金新台幣佰陸拾萬元正，美金柒萬貳仟陸佰捌拾元
      捌角正，及其利息、違約金，本公司擬自九十一年元月份起每月攤還本息新台
      幣捌萬元正，期間貳年，如果以後公司營運好轉，再增加清償所欠債務，敬請
      准予所請，無限感激」，有申請書影本在卷足憑，亦僅足認訴外人高等興業公
      司有向原告申請分期清償上開債務之事實，尚難憑此遽認原告有同意債務人高
      等興業公司延期清償系爭美金債務之事實。又參酌原告自承：原告同意債務人
      高等興業公司每月分期償還新台幣十萬元，係指另筆新台幣借款債務等語，縱
      認被告辯稱：原告同意債務人高等興業公司每月分期償還新台幣十萬元等語屬
      實，惟該款項既係清償另筆新台幣借款債務，而被告又未另舉其他積極事證證
      明原告有同意債務人高等興業公司延期清償系爭美金債務之事實，則被告辯稱
      ：原告有同意債務人高等興業公司延期清償系爭美金債務云云，尚嫌無據。準
      此，被告抗辯：其可不負保證責任云云，即非可採。
（五）綜上所述，訴外人即債務人高等興業公司屆期未依約清償系爭美金債務，尚欠
      墊款本金美金七萬二千六百八十三元八角及其利息暨違約金，被告為其連帶保
      證人，自應負連帶清償之責任。惟依原告與高等興業公司簽訂之委任開發遠期
      信用狀契約，約定系爭債務遲延償還時，應依遲延日之原告新台幣基本放款利
      率加年率百分之二點五即年息百分之十點零三五，逾期在六個月以內者，按上
      開遲延利率百分之十即年息百分之一點零零三五，超過六個月者，按上開遲延
      利率百分之二十即年息百分之二點零零七計付違約金，因之，原告依連帶保證
      契約，請求被告連帶給付美金七萬二千六百八十三元八角及如主文所示之利息
      暨違約金，上開給付按給付時中央銀行指定之指定銀行議訂匯率折算新台幣給
　　　付之，為有理由，應予准許。至逾此部分之請求（違約金利率部分），為無理
　　　由，應予駁回。
（六）本件原告勝訴部分，兩造陳明願供擔保，請求宣告假執行及免為假執行，核無
      不合，茲各酌定相當之擔保金額，予以准許。至原告敗訴部分，其假執行之聲
      請，已失所附麗，應併予駁回。
（七）結論：本件原告之訴為一部有理由，一部無理由，依民事訴訟法第七十九條但
      書、第八十五條第二項、第三百九十條第二項、第三百九十二條，判決如主文
      。
中　　　華　　　民　　　國　　九十一　　年　　　九　　　月　　十七　　　日
                                臺灣臺南地方法院民事第四庭
　　　　　　　　　　　　　　　　　　　法　　　官　張　季　芬
右為正本係照原本作成
如對本判決上訴，須於判決送達後廿日內向本院提出上訴狀
中　　　華　　　民　　　國　　九十一　　年　　　九　　　月　　十七　　　日
　　　　　　　　　　　　　　　　　　　 法院書記官　汪　姿　秀
